【裁判字號】    89,台上,2744
【裁判日期】    890518
【裁判案由】    違反槍砲彈藥刀械管制條例
【裁判全文】
最高法院刑事判決                              八十九年度台上字第二七四四號
    上  訴  人  甲○○  男
                乙○○  男
右上訴人等因違反槍砲彈藥刀械管制條例案件，不服台灣高等法院台中分院中華民國
八十七年三月二十日第二審判決（八十七年度上訴字第七六號，起訴案號：台灣台中
地方法院檢察署八十六年度偵字第一○九一一號），提起上訴，本院判決如左：
    主  文
原判決撤銷，發回台灣高等法院台中分院。
    理  由
本件原判決認定上訴人甲○○於民國八十五年十二月中旬，在彰化市秀傳醫院收受其
友人謝炳輝（已死亡）未經許可無故持有而委託其代為保管之具有殺傷力之巴西製Ｔ
ＡＵＲＵＳ廠制式口徑九ＭＭ半自動手槍一支（含彈匣一個，槍枝管制編號：000
0000000號）及口徑九ＭＭ之制式半自動手槍子彈六顆（其中四顆子彈已經內
政部警政署刑事警察局鑑驗試射擊發，現僅餘彈殼）並受寄代藏於台中市○○路某一
處工廠工地內。其後於八十六年五月十七日晚上十時許，甲○○自該工地將上開槍彈
取出放在其所駕駛之車牌號碼Ｍ２－一九三三號自用小客車，並與不知情之友人陳坤
旺、高國棟（已經檢察官另為不起訴處分）前往台中市○○路○路邊攤喝洒，至翌日
（即八十六年五月十八日）凌晨三時許，又趁興轉往台中市○○路上之東方酒店飲酒
，適逢友人王能全、林全義、童文榮亦在該酒店，渠等六人乃群聚飲酒，嗣後上訴人
乙○○受陳坤旺邀約亦至該酒店一同飲酒作樂，直至凌晨四時許，伊等七人仍未覺盡
興，於結帳後擬再轉往台中市○○路二六一號中友自助式ＫＴＶ喝酒唱歌，而由甲○
○駕駛前開自用小客車搭載乙○○、陳坤旺二人前往該處，途經台中市○○路與文心
路口時，甲○○即將前開具有殺傷力之巴西製ＴＡＵＲＵＳ廠制式口徑九ＭＭ半自動
手槍（內有彈匣及口徑九ＭＭ之制式半自動手槍子彈六顆）交予坐於車前座之乙○○
，乙○○明知該手槍為真槍，為免槍枝走火，隨即將該手槍內之彈匣及子彈退出交還
甲○○置於口袋內，而後將該手槍插於腰際，未經許可無故持有該具有殺傷力之手槍
。嗣後伊等一行人乃進入中友自助式ＫＴＶ二○五號包廂內飲酒，約至同日上午七時
許，乙○○因該店服務人員服務態度不佳，心生不悅，憤而起身取出插於腰際之上開
手槍並拉槍滑套示威，甲○○見狀即快步向前將乙○○所持之該手槍取下，拿回上開
車號Ｍ２－一九三三號之自用小客車駕駛座下藏放，並另將身上之彈匣及子彈六顆放
於包廂外之西點餐盤上。迨同日上午七時十五分許，在上址中友自助式ＫＴＶ為警臨
檢查獲，並於二○五號包廂外之西點餐盤上扣得彈匣及子彈，斯時甲○○、乙○○為
掩飾擁槍犯行，向警佯稱並未開車前來，經警發現車號Ｍ２－一九三三號之自小客車
甚為可疑，始供稱該車係甲○○所有，但仍偽稱無鑰匙可開，經警將該自小客車拖回
台中市警察局打開車鎖，始於駕駛座下查獲前揭手槍等情，因而撤銷第一審判決，改
判論處甲○○未經許可無故寄藏手槍罪刑；論處乙○○未經許可無故持有手槍罪刑（
累犯），並各諭知上訴人等於刑之執行完畢或赦免後及令入勞動場所強制工作，固非
無見。
惟查槍砲彈藥刀械管制條例第十九條第一項中關於經判處有期徒刑者，應於刑之執行
完畢或赦免後，令入勞動場所，強制工作之規定，應依個案情節受比例原則之規範，
使保安處分之宣告，與行為人所為行為之嚴重性，行為人所表現之危險性，及對於行
為人未來行為之期待性相當，不能不問對行為人有無預防矯治其社會危險性之必要，
一律宣付強制工作，業據司法院大法官會議釋字第四七一號解釋在案、同條例第十九
條第二項關於令入勞動場所強制工作之規定，亦應同其解釋。本件原判決理由欄內對
於甲○○所犯未經許可無故寄藏手槍罪及乙○○所犯未經許可無故持有手槍罪，並未
依個案情節分別審酌並說明上訴人等行為之嚴重性，其行為表現之危險性，以及對上
訴人等有無預防矯治其社會危險性之必要之理由，均逕行宣付強制工作，揆之上開說
明，自有未洽。上訴意旨指摘原判決不當，尚非全無理由，應認有撤銷發回更審之原
因。又原判決關於乙○○不另為無罪之諭知部分，因公訴意旨認與撤銷發回部分有裁
判上一罪關係，亦一併發回合予指明。
據上論結，應依刑事訴訟法第三百九十七條、第四百零一條，判決如主文。
中      華      民      國    八十九    年      五      月     十八     日
                              最高法院刑事第十一庭
                                  審判長法官  莊  登  照
                                        法官  洪  明  輝
                                        法官  蔡  清  遊
                                        法官  黃  一  鑫
                                        法官  林  秀  夫
      右正本證明與原本無異
                                              書  記  官
中      華      民      國    八十九    年      五      月    二十五    日
                                                                        Ｅ


司法院資訊處製作；財團法人民間司法改革基金會備份。
